臺灣高等法院刑事裁定
111年度毒抗字第283號
抗  告  人  
即  被  告  蔡明哲



上列抗告人即被告因違反毒品危害防制條例案件，不服臺灣臺北
地方法院110年度毒聲字第1103號，中華民國111年1月10日所為
裁定，提起抗告，本院裁定如下：
    主  文
抗告駁回。
    理  由
一、抗告意旨略以：抗告人即被告蔡明哲（下稱被告）過去誤觸
    毒品，然已決心戒除，不敢再犯，並一直深自反省、懺悔，
    積極投入社會關懷及生命進修課程，擔任社會志工。被告現
    在擁有正職工作，生活小康，且需照顧年邁及行動不便之母
    親，請法外開恩，免除觀察、勒戒之處分，改裁定社會勞動
    或得易科罰金之罰責，為此提起抗告等語。
二、按抗告期間，除有特別規定外，為5日，自送達裁定後起算
    ，刑事訴訟法第406條前段定有明文。又送達應於受送達人
    之住居所、事務所或營業所行之，但在他處會晤應受送達人
    時，得於會晤處所行之；送達於住居所、事務所或營業所不
    獲會晤應受送達人者，得將文書付與有辨別事理能力之同居
    人或受僱人；送達不能依上開規定為之者，得將文書寄存送
    達地之自治或警察機關，並作送達通知書2份，1份黏貼於應
    受送達人住居所、事務所或其就業處所門首，另1份置於該
    送達處所信箱或其他適當位置，以為送達；寄存送達，自寄
    存之日起，經10日發生效力，此為民事訴訟法第136條第1項
    、第137條第1項及第138條第1項、第2項所明定，且依刑事
    訴訟法第62條規定，為刑事訴訟送達文書所準用。再觀諸民
    事訴訟法第138條於民國92年2月7日修正時之立法理由，已
    說明：「至應受送達人如於寄存送達發生效力前領取寄存文
    書者，應以實際領取之時為送達之時，乃屬當然」之旨綦詳
    ，故刑事裁定之應受送達人如於寄存送達發生效力前領取該
    裁定正本者，自應以其實際領取之時為送達之時，以此計算
    抗告期間（最高法院109年度台上字第892號判決意旨參照）
    。
三、經查，被告因施用毒品案件，經原審法院以110年度毒聲字
    第1103號裁定送觀察、勒戒，該裁定正本分別郵寄送達至被
    告戶籍地「臺中市○○區○○街0號」及當時居所「臺北市○○區○
    ○○路○段00號5樓A室」，均因不獲會晤被告本人，亦無具有
    辨別事理能力之同居人或受僱人可代為收受，郵務人員遂於
    111年1月18日將原裁定正本，分別寄存於上開處所之警察機
    關即臺中市政府警察局清水分局清水派出所（下稱清水派出
    所）、臺北市政府警察局中正第二分局南昌路派出所（下稱
    南昌路派出所），且被告在寄存送達發生效力前，已先於11
    1年1月20日親自前往南昌路派出所、再於同年月23日前往清
    水派出所領得原裁定等情，有原審法院送達證書、清水派出
    所掛號郵件簽收清單、南昌路派出所寄存司法文書登記及具
    領登記簿等件附卷供憑（原審卷第21、23頁、本院卷第25、
    27頁），揆諸上開說明，原裁定自已於被告最早實際領取之
    111年1月20日，發生合法送達效力。又被告上開居所位於原
    審法院所在之臺北市中正區，依法院訴訟當事人在途期間標
    準第3條第1款第2目規定，無須加計在途期間，故本件抗告
    期間，自被告實際收受原裁定正本之翌日即111年1月21日起
    算5日，至111年1月25日（星期二）已行屆滿。被告遲至111
    年2月7日始向原審法院提出「聲請狀」，表示對原裁定不服
    提起抗告之意旨，有聲請書上打印之收文日期戳章及原審法
    院公務電話查詢紀錄表在卷可稽（本院卷第11、15頁），顯
    已逾越抗告期間。從而，本件抗告不合法律上程式，且無從
    補正，應予駁回。
據上論斷，依刑事訴訟法第411條前段，裁定如主文。
中　　華　　民　　國　　111 　年　　3 　　月　　30　　日
                  刑事第二十一庭審判長法　官  林怡秀
                                      法　官  胡宜如
                                      法　官  劉元斐
以上正本證明與原本無異。
不得再抗告。
                                      書記官  陳靜雅
中　　華　　民　　國　　111 　年　　3 　　月　　31　　日